臺灣臺南地方法院民事判決　　　　　　　 98年度訴字第426號
原　　　告　陳樂璿
訴訟代理人　徐朝琴律師
被　　　告　陳金灶
　　　　　　陳金章
　　　　　　陳玉雲
前列三人共同
訴訟代理人　陳玉霞
被　　　告　陳郭秋蘭
訴訟代理人　陳婉婷
　　　　　　陳振盛陳金本之承.
　　　　　　陳銘志
上列當事人間請求分割共有物事件，經本院於民國100年5月13日
言詞辯論終結，判決如下：
    主  文
兩造共有坐落臺南縣永康市○○段648地號、地目旱、面積401.8
4平方公尺之土地，應按附圖一所示分割方法分割：即編號Ａ部
分面積301.38平方公尺，分歸被告陳金灶、陳金章、陳郭秋蘭、
陳銘志、陳振盛、陳玉雲共同取得，並依序按應有部分6分之1、
6分之1、3分之1、6分之1、12分之1、12分之1之比例保持共有；
編號Ｂ部分面積100.46平方公尺土地，分歸原告陳樂璿取得。
原告應給付被告各如附表二所示之補償金。
訴訟費用由兩造按附表一所示比例負擔。
    事實及理由
甲、程序方面：
    按「當事人死亡者，訴訟程序在有繼承人、遺產管理人或其
    他依法令應續行訴訟之人承受其訴訟以前當然停止。」；復
    按依民事訴訟法「第168條至第178條及前條所定之承受訴訟
    人，於得為承受時，應即為承受之聲明。他造當事人，亦得
    聲明承受訴訟。」；「聲明承受訴訟，應提出書狀於受訴法
    院，由法院送達於他造。」民事訴訟法第168條、第175條第
    1、2項及第176條分別定有明文。次按訴狀送達後，原告不
    得將原訴變更或追加他訴。但因情事變更而以他項聲明代最
    初之聲明者或該訴訟標的對於數人必須合一確定時，追加其
    原非當事人之人為當事人者，不在此限，民事訴訟法第255
    條第1項第4款、第5款分別定有明文。本件原告起訴分割台
    南縣永康市○○段648地號土地（以下稱系爭土地）後，原
    共有人陳金本於訴訟繫屬中之民國98年11月15日死亡，原告
    於99年3月24日言詞辯論期日聲明陳金本之繼承人陳振興、
    陳振盛、蔡陳玉琴、陳玉惠、陳玉芬、陳玉玲、陳美崙、陳
    大慶承受訴訟，並經本院將承受訴訟聲明狀送達於上開繼承
    人，嗣於訴訟進行中，陳金本之應有部分8分之1，由陳振盛
    於99年7月14日辦理繼承登記，原告即撤回對其他繼承人之
    聲明，並於99年3月25日提出民事聲明承受訴訟狀，聲明由
    陳振盛承受訴訟，有民事聲明承受訴訟狀、戶籍謄本、土地
    登記簿謄本在卷可稽，依法並無不合，是原共有人陳金本部
    分之訴訟，係由被告陳振盛承受訴訟。又陳振盛於99年9 月
    29日將其前開繼承之應有部分8分之1其中16分之1以贈與為
    原因辦理移轉登記予被告陳玉雲，致被告陳玉雲成為土地之
    共有人，原告乃於99年10月8日追加陳玉雲為被告，有原告
    提出之土地登記謄本可參，經核與上開規定相符，應予准許
    。
乙、實體方面：
一、原告起訴主張：
（一）系爭土地，為兩造所共有，應有部分各如附表一所示，兩
      造就系爭土地並無不能分割之協議，且其性質上亦無不能
      分割之情形，經原告聲請臺南縣永康市調解委員會協議分
      割，兩造均無法達成共識，因兩造無法協議決定分割方法
      ，爰依民法第823條第1項及第824條之規定，訴請裁判分
      割兩造共有之系爭土地。
（二）原告就系爭土地之應有部分為12分之3，另系爭土地南側
      緊連之同段647地號土地原告亦為所有人之一，權利範圍
      為4分之3，原告就上開二筆土地所持有之面積均非廣闊，
      地形又非方正，又上開647地號土地係緊鄰路口之畸零地
      ，目前由原告在其上蓋有鐵皮屋一棟使用，是倘原告分割
      所得之土地能夠相鄰647地號土地，方能發揮土地利用之
      最大效益、價值，又被告等一再宣稱渠等不願分割，為避
      免系爭土地因分割造成細分或畸零地之產生，欲共同開發
      或租售牟利，爰依兩造之意願提出附圖一所示之分割方案
      ，將系爭土地分割成二筆，其中附圖一編號Ｂ部分由原告
      單獨取得，編號Ａ部分則分歸被告繼續維持共有，如此，
      不僅原告可分得應有部分土地，亦符合被告等希望保持共
      有，合併使用系爭土地以發揮最大經濟效益之目的。
（三）原告不同意以抽籤方式決定決定分配之位置，如被告堅持
      不願保持共有，原告就被告所提出之附圖二所示之分割方
      案主張以下列方式分割，並敘述理由如下：
   1、系爭土地原為訴外人陳崑山及陳風兄弟2人所共有，應有
      部分各2分之1。訴外人陳崑山係原告祖父，被告陳郭秋蘭
      的公公，訴外人陳風則為被告陳金本、陳金灶、陳武七、
      陳金章之父，故訴外人陳崑山應有部分乃由原告、被告陳
      郭秋蘭取得，訴外人陳風應有部分則歸被告陳金章、陳銘
      志、陳金灶、陳玉雲及陳振盛等人取得。系爭土地於訴外
      人陳崑山及陳風2人共有時即有分管使用約定，由訴外人
      陳昆山使用系爭土地南側靠近同段647地號土地部分，陳
      風則使用系爭土地北側靠近同段649之2地號土地部分。
      故依兩造祖先使用系爭土地之約定，系爭土地應由原告、
      被告陳郭秋蘭分得南側靠近同段647地號土地部分，被告
      陳金章、陳銘志、陳金灶、陳玉雲及陳振盛等人分得北側
      靠近同段649之2地號土地部分。
   2、原告應分割取得附圖二編號648Ｃ部分：兩造於98年9月22
      日庭訊時均同意由原告分配取得編號648Ｃ部分。而緊鄰
      系爭土地南側即同段647地號土地，原告所有權利範圍4分
      之3，約29.94平方公尺，面積並不廣闊，地形亦非方正，
      且原告在同段647地號土地上蓋有鐵皮屋一棟，如原告能
      分得編號648Ｃ部分土地，則上開2筆土地相緊鄰，應較符
      合土地利用之最大經濟效益與價值。另分割方案如造成被
      告損失，原告均一再表示願意補償，且亦應被告要求送請
      鑑定2次，足見原告確有誠意解決本件爭議。
   3、由被告陳郭秋蘭分割取得附圖二編號648Ｂ部分：依系爭
      土地原有之使用約定，被告陳郭秋蘭應分得系爭土地南側
      ，故應在編號648Ｂ部分。
   4、由被告陳金章及陳銘志共同分割取得附圖二編號648Ａ部
      分：被告陳金章及陳銘志2人就系爭土地之應有部分表示
      願意維持共有。依系爭土地原有之使用約定，被告陳金章
      及陳銘志應分得系爭土地北側部分。又對於分割取得編號
      648Ａ部分，被告陳金章及陳銘志2人已當庭表示同意。
   5、被告陳金灶、陳玉雲及陳振盛共同分割取得附圖二編號64
      8部分：被告陳金灶、陳玉雲及陳振盛3人就系爭土地之應
      有部分表示願意維持共有。依系爭土地原有之使用約定，
      被告陳金灶、陳玉雲及陳振盛應分得系爭土地北側部分。
      而長期以來，被告陳金灶即占用編號648部分土地，作為
      停放中華幼雅園車輛及物品使用，故依目前之使用狀態應
      由被告陳金灶、陳玉雲及陳振盛共同分割取得編號648部
      分。
（四）並聲明：
   1、兩造共有之系爭土地准予分割，分割方法如附圖一所示，
      編號Ａ部分，面積301.38平方公尺由被告按原應有部分比
      例保持共有；編號Ｂ部分面積100.46平方公尺土地，由原
      告取得；如採附圖二分割方案則請求分割為編號648Ｃ部
      分面積100.46平方公尺土地，分歸原告所有；編號648Ｂ
      部分面積100.46平方公尺土地，分歸被告陳郭秋蘭所有；
      ，編號648Ａ部分面積100.46平方公尺土地，分歸被告陳
      金章、陳銘志共有；編號648部分面積100.46平方公尺土
      地，分歸被告陳金灶、陳振盛、陳玉雲按原應有部分比例
      保持共有。
   2、被告陳玉雲對被告陳金灶所有系爭土地，權利範圍8分之1
      於99年2月2日所設定新臺幣（下同）200萬元之抵押權登
      記，應轉載登記於被告陳金灶分割取得之土地上。
二、被告則均以下列情事抗辯：
（一）原告於97年12月15日及同年月29日向永康市調解委員會協
      議分割系爭土地，並於97年12月29日及98年1月16日，經
      兩次調解，被告等人皆不同意分割該筆土地，避免造成其
      土地共同持有人之紛爭及損害既得利益，因兩造均無法達
      成共識，故兩次均協調不成立。
（二）系爭土地地形非方正，且為多人共有，若行原物分割之行
      為，恐有分配不公且造成共有人紛爭及嫌隙，為求公平、
      公正，被告等人主張變價分割，以避免更多畸零地產生。
（三）不同意原告所主張之附圖一分割方案，若原告堅持採原物
      分割方式處理，原告應先取得系爭土地北端相鄰之649之1
      、649之2地號畸零地地主同意進行土地調整，使系爭土地
      面積完整後再以抽籤方式來分割系爭土地較為公平，又如
      採附圖一之分割方式，則原告所分得土地位置較佳，應補
      償被告，就價差部分同意送鑑價。
（四）遠現不動產估價師事務所就原告所提之分割方案估價系爭
      土地之差額補償金，皆係自內政部營建署不動產e點通取
      得，惟其所取得之比對案例約有7成之數量與系爭土地距
      離甚遠、差異性太大，無法有效代表系爭土地之接近地價
      。被告等另依較鄰近之成交案，發現系爭土地區域之住宅
      區交易價格區間係18,000元/㎡至60,000元/㎡間，且成功
      路附近之土地交易價亦達30,100元/㎡。該估價公司提出
      之補償費用與成交市價明顯落差過大，被告等皆不接受該
      鑑價結果。另裕成不動產估價師事務所所為之鑑定報告亦
      均係引用第一次鑑定之資料，且未考慮Ｂ部分土地與647
      地號土地合併使用後所增加之價值，亦未鑑定Ａ部分土地
      之畸零地情形，及若無法與649地號土地合併使用之土地
      價值加以評估，其鑑價結果自非允當。
（五）被告主張將系爭土地分割如附圖二所示之分割方式，由被
      告陳金章與陳銘志繼續共有為1組，被告陳金灶、陳玉雲
      、陳振盛繼續共有為1組，被告陳郭秋蘭1組，原告1組，
      共4組，並以公平抽籤方式決定各組所有權人土地分配位
      置。
（六）並聲明：
   1、駁回原告之訴及其所訴請裁判分割兩造共有之系爭土地之
      聲請。
   2、系爭土地分割如附圖二所示，並以抽籤方式決定兩造之分
      配位置。
三、兩造不爭執之事實：
（一）系爭土地地目為旱，使用分區為住宅區，為兩造所共有，
      兩造應有部分比例如附表一所示，此有原告提出之系爭土
      地之土地登記謄本、臺南縣永康市公所簡便行文表、地籍
      圖及99年10月6日列印之土地登記第二類謄本附卷（第329
      頁）可證，又兩造就系爭土地並無不分割之協議，且無法
      達成協議分割。又被告陳金灶就其應有部分8分之1於99年
      2月2日設定抵押權予陳玉雲，陳玉雲於99年9月2日成為土
      地共有人，已經原告追加為本案之當事人。
（二）系爭土地目前大都提供停車場使用，土地西方面臨南縣永
      康市○○路為12米寬之柏油道路，土地之東北側鄰同段64
      9之2地號、649之1地號土地，649之2地號據兩造指出位置
      目前該土地上蓋有鐵皮屋及種有樹木等植栽，649之1地號
      土地目前似為649地號土地上建物所留之空地，系爭土地
      東側649地號、646地號土地目前均蓋有房屋坐落其上，系
      爭土地南側鄰同段647地號土地，其上蓋有鐵皮屋。系爭
      土地西側由成功路往南行走，可臨接永康市○○○路，該
      路為15米寬之柏油道路等情，業經本院會同兩造及臺南縣
      永康地政事務所測量員至系爭土地現場履勘屬實，並製有
      勘驗測量筆錄及臺南縣永康事務所所製作之土地複丈成果
      圖在卷足稽，並有現場照片在卷可參，且為兩造所不爭執
      。
（三）原告為系爭土地南側647地號土地共有人之一，應有部分4
      分之3，並有647地號土地登記第二類謄本在卷（本院卷一
      第361頁）可憑。
四、得心證之理由：
（一）按除因物之使用目的不能分割或契約訂有不分割之期限者
      外，各共有人得隨時請求分割。又共有物之分割，依共有
      人協議之方法行之。分割之方法不能協議決定，或於協議
      決定後因消滅時效完成經共有人拒絕履行者，法院得因任
      何共有人之請求，命為下列之分配：一、以原物分配於各
      共有人。但各共有人均受原物之分配顯有困難者，得將原
      物分配於部分共有人。二、原物分配顯有困難時，得變賣
      共有物，以價金分配於各共有人；或以原物之一部分分配
      於各共有人，他部分變賣，以價金分配於各共有人。以原
      物為分配時，如共有人中有未受分配，或不能按其應有部
      分受分配者，得以金錢補償之。以原物為分配時，因共有
      人之利益或其他必要情形，得就共有物之一部分仍維持共
      有。民法第823條第1項、第824條第1項、第2項、第3項分
      別定有明文。查系爭土地為兩造所共有，兩造既未訂有不
      分割之特約，亦無因物之使用目的不能分割之情事，茲兩
      造不能達成協議分割，則原告依上開法條之規定，請求分
      割系爭土地，洵屬有據。被告雖同意分割，惟不同意原告
      主張如附圖一所示之分割方案，並據以主張如附圖二所示
      之分割方案（並由各共有人分組抽籤決定分配位置），是
      本院所應審究者，即在於兩造所提出之分割方案，何者較
      為可採。
（二）次按請求共有物之分割，應由法院依民法第824條第2項命
      為適當之分配，不受當事人主張之拘束。又分割共有物時
      ，法院應參酌當事人之聲明、共有物之客觀情狀、性質、
      經濟效用、各共有人之使用現狀及全體共有人之利益等情
      狀公平決之。本院審酌系爭土地之使用現況、客觀情狀及
      其經濟效用及兩造之主張，認應以原告所主張如附圖一所
      示之分割方案為可採，其理由如下：
   1、如附圖二所示之分割方案，其分割後之土地，其中編號64
      8土地明顯呈三角形，會成為畸零地，且其最小寬度、最
      小深度亦無法符合建築規則，非與其鄰接土地協議調整地
      形或合併使用，不得建築，此有台南市永康地政事務所10
      0年3月16日函就該部分所計算之寬度、深度表及台南市政
      府工務局100年4月18日南市工管二字第1000196979號函說
      明在卷，如依該分割方案分割，分得該土地者顯無法規劃
      利用，其使用上之經濟效益，自明顯劣於其他三筆土地，
      此由各共有人均無意願分配取得該位置即明，是該分割方
      案，顯無法達到系爭土地之最大經濟效益，且對分得該部
      分土地之共有人亦明顯不公平，雖被告表示該不利益歸屬
      得由抽籤決定，惟採用抽籤之不確定方式進行兩造之位置
      分配，並無法解決上開分割方案減損土地經濟效益之問題
      ，況原告亦不同意抽籤，本院亦無法強制共有人抽籤，再
      參諸原告為系爭土地南側647地號土地之所有權人，如由
      原告分得南側位置之土地，原告可與其南側土地合併利用
      ，增加土地之使用經濟效益，惟如原告抽籤取得非最南端
      以外之其他筆土地，則將導致原告土地分隔，無法合併利
      用，對原告亦屬不利，原告為達其合併使用土地之經濟效
      益，亦表示願意提供補償，而該補償如相當或可衡平分得
      北側不規則土地之不利益，惟被告所主張之抽籤方式則無
      論何人取得何土地，甚或分得兩造均認價值較高之最南側
      648C土地，均不需補償分得最北側之648三角形畸零地，
      顯有不公平之處，並非對兩造均屬有利之分割方案，是附
      圖二所示分割方案，顯不適當。
   2、附圖一所示之分割方案，由原告分得南側Ｂ部分土地，原
      告可與南側之647地號合併使用，確能增進土地使用效益
      ，雖被告表示不願全部繼續維持共有，惟北側土地如再細
      分將造成畸零土地產生，並不適當，已詳述如前，又系爭
      土地本即由被告作出租停車場使用，為被告所不爭，並有
      現場照片及被告提出之停車場收支明細表4份在卷可稽，
      土地不再細分而由被告繼續保持共有，亦有利於作停車場
      之規劃使用，況被告提出附圖二所示之分割方案前，原本
      亦陳稱以系爭土地之地形，不適宜分割而主張應予變價，
      原告因被告之上開意見始修正提出附圖一分割方案，顯見
      被告亦認同系爭土地不宜再細分，參以被告於本院98年9
      月22日言詞辯論期日經本院詢以：是否Ｆ部分（即後來修
      正為附圖一Ｂ部分）分歸原告所有，其餘部分則變價分割
      ，至於原告分得部分與被告分得部分其價值差異則送鑑定
      ？之建議，亦均表同意，足見被告亦不反對繼續維持共有
      ，況以被告就系爭土地之使用方式亦可知由被告繼續保持
      共有分得北側之土地，並不影響被告將來就土地之處分或
      利用，雖被告於鑑定後因價值差異問題而變更上開同意意
      見，然此可由調整補償金額予以衡平，原告亦表示願增加
      補償金額，而按「以原物分配時，因共有人之利益或其他
      必要情形，得就共有物之一部仍維持共有」民法第824條
      第1項亦定有明文，是本院考量系爭土地之地形、經濟效
      益、將來之利用及被告等人之關係及意願，認原告所主張
      之附圖一分割方式將Ｂ部分分歸原告，並將北側即Ａ部分
      土地仍由被告先保持共有之分割方式，確可解決土地現況
      不適宜再予細分及細分將造成最北側土地成為畸零地之問
      題，且不影響土地分割後之使用規劃，是如附圖一所示之
      分割方案應較如附圖二所示之分割方案為適當。
   3、綜上所述，本院審酌系爭土地之地形、使用現況、與相鄰
      土地之關係、共有人意願、經濟效益及其未來使用可能性
      等一切情狀，認原告主張如附圖一所示之分割方案，應較
      能發揮系爭土地之最大經濟效益，符合地盡其利之原則，
      故足採之，爰將系爭土地分割如主文第1項所示。
（三）復按院裁判分割共有物，除應斟酌各共有人之利害關係，
      及共有物之性質外，尚應斟酌共有物之價格，倘共有人中
      有不能按其應有部分受分配，或所受分配之不動產，其價
      格不相當時，法院非不得命以金錢補償之（最高法院57年
      台上字第2117號、63年台上字第2680號判例意旨參照）。
      本件系爭土地依附圖一所示方法分割之結果，Ｂ部分土地
      之位置較佳且方正價值較高，而Ａ部分則仍呈不規則地形
      ，較不利於利用，價值自與Ｂ部分土地有差異，此為兩造
      所不爭，且由兩造均爭相主張欲分得Ｂ部分土地亦明顯可
      知，原告既以相鄰土地之客觀情狀而分得價值較高之Ｂ部
      分土地，自應以金錢補償被告始合理，而就二筆土地價值
      之差異，經本院分別囑託「遠現不動產估價師事務所」、
      「裕成不動產估價師事務所」鑑定。「遠現不動產估價師
      事務所」之鑑定結果係參考林英彥教授編著「不動產故價
      」第10版第11張路線估價法第526頁所述，三角形地之減
      價修正率做為修正基準，惟該估價方式僅考量土地形狀，
      ，未就其他使用條件或未來之規劃可能等為審酌，確有不
      足。而「裕成不動產估價師事務所」之估價結果，係以如
      附圖一所示編號Ａ、Ｂ土地主要臨路為12 m成功路，臨路
      條件及個別條件大致相當，故先以編號Ｂ為基準地分別應
      用比較法及成本法之土地開發分析為評估方法，評估其土
      地價值，再依基準地價格為基礎，考量編號Ａ土地之地形
      、寬深度、臨路條件、總價與單價關係、發展潛力、及其
      他因素等之差異程度，調整、修正推估土地價格，據以計
      算其分配價值與應有部分價值之差額找補金額，而鑑定原
      告應補償各被告之金額如附表二所示，有裕成不動產估價
      事務所鑑估報告在卷可查，其鑑估報告既由不動產估價師
      依據不動  產估價技術規則規範作業，就土地部分採用比
      較法、收益法與土地開發分析法分別評估其土地正常價格
      ，再以加權平均方式，決定土地最適正常價格，則該鑑估
      報告之鑑價確有可參考之處，然該估價報告就Ａ、Ｂ部分
      土地價格所考量之差異修正理由，其中1.臨路狀況部分認
      二筆土地均臨12米之成功路未予調整，未考量原告分得Ｂ
      部分土地後可與南側之647地號土地合併使用後南側即可
      臨接永康市○○○路，以其臨路條件而言，二者應非相當
      ，故本院認應予調整百分之1；2.寬、深度與面積部分，
      鑑估報告認二筆土地條件相當，亦與二筆土地實際地形狀
      況不合，是亦應再予調整百分之1；4.土地形狀部分：鑑
      估報告亦認Ａ部分土地北側部分面積三角形條件較差，應
      予下修，惟僅下修百分之3，顯未符合該二筆土地價值之
      差異程度，此由遠現不動產鑑估報告就最北側三角形地形
      部分認應調整百分之85亦可見（按該鑑定報告係將Ａ部分
      再切割為Ａ1、Ａ2評估，僅最北側部分應修正，故如以全
      部Ａ部分評價自應再提高），是本院綜合上二鑑定意見，
      認該部分應下修為百分之5始符合兩造就二筆土地價值差
      異之認知；5.發展潛力部分，鑑估報告認Ａ、Ｂ部分土地
      鄰旁均有尚未開發土地，將來亦可合併利用，而認二者條
      件相當，未與調整，然原告分得之Ｂ部分土地南側即有原
      告所有之土地可合併使用，其發展可能性自大於Ａ部分土
      地，況Ａ部分土地北側之空地亦係畸零地，且非被告所有
      ，其合併開發之困難度自大於Ｂ部分土地，鑑估報告未予
      調整，亦顯有不合，是本院認上開鑑定所計算之補償金額
      對於分得如附圖Ａ部分土地之被告確尚非公允，是考量上
      開應再予調整之因素，認鑑定報告就Ａ部分土地之價值差
      異總調整率僅百分之96應再予修正調整為百分之91，是以
      上開鑑定補償金錢計算應予提高2.25倍（9÷4＝2.25），
      計算兩造間應互相補償之金額如附表二所示，爰判決如主
      文第2項所示。
五、末按因共有物分割、經界或其他性質上類似之事件涉訟，由
    敗訴當事人負擔訴訟費用顯失公平者，法院得酌量情形，命
    勝訴之當事人負擔其一部。民事訴訟法第80條之1定有明文
    。本件雖准原告之請求分割系爭土地，然分割方法係法院考
    量全體共有人利益後而為裁判，原告既為共有人之一，亦同
    受其利，若由敗訴當事人負擔訴訟費用顯失公平，因認本件
    訴訟費用應由兩造按原應有部分比例負擔為適當，爰判決如
    主文第3項所示。關於訴訟費用之負擔部分，除原告繳納第
    一審裁判費外，尚有複丈費及兩造各有提出分割方案之分割
    方案製作費、鑑價費等，部分金額尚未經兩造陳報，是僅為
    訴訟費用分擔比例之諭知，當事人俟本件確定後，得再依同
    法第91條之規定，提出計算書及單據另予聲請確定訴訟費用
    之裁定，附此敘明。
六、至原告訴之聲明第2項部分，按應有部分有抵押權或質權者
    ，其權利不因共有物之分割而受影響，但有下列情形之一者
    ，其權利移存於抵押人或出質人所分得之部分：（一）權利
    人同意分割；（二）權利人已參加共有物分割訴訟；（三）
    權利人經共有人告知訴訟而未參加，民法第824條之1第2項
    定有明文。惟關於抵押權移存於抵押人所分得部分，祇要符
    合民法第824條之1第2項但書各款規定，應屬法律規定之法
    定效果，無庸當事人為任何聲明，縱有聲明，法院亦無庸於
    判決主文內諭知，僅於判決理由中說明已足（臺灣高等法院
    暨所屬法院98 年法律座談會民事類提案第10號意旨參照）
    。經查，本件被告陳金灶應有部分設定有抵押權，抵押權人
    即為被告陳玉雲（請見土地登記謄本），權利人已參加本件
    分割共有物訴訟，是依上開規定，抵押權存續於陳金灶分配
    之部分，地政機關於辦理分割登記時，並應一併注意及之，
    原告所為上開聲明，本院並無庸於判決主文內諭知，附此說
    明。
七、本件判決基礎已臻明確，兩造其餘之攻擊防禦方法及訴訟資
    料經本院斟酌後，核與判決結果不生影響，無一一論述之必
    要，併予敘明。
八、據上論結，本件原告之訴為有理由，依民事訴訟法第78條、
    第80條之1、第85條第1項但書，判決如主文
中    華    民    國    100    年    6    月     3    日
                  民事第一庭    法  官  童來好
以上正本係照原本作成。
如對本判決上訴，須於判決送達後20日內向本院提出上訴狀。
如委任律師提起上訴者，應一併繳納上訴審裁判費。
中    華    民    國    100    年    6    月     3    日
                                書記官  凌昇裕
附表一：
┌──────────────────────────────────────┐
│土地坐落：臺南縣永康市○○段648地號                                         │
│地    目：旱                                                                │
│面    積：401.84平方公尺                                                    │
├──┬───────┬────────┬──────────┬───────┤
│編號│ 姓      名   │  應有部分比例  │應負擔之訴訟費用比例│ 備        註 │
├──┼───────┼────────┼──────────┼───────┤
│ 1  │原告陳樂璿    │12分之3         │12分之3             │              │
├──┼───────┼────────┼──────────┼───────┤
│ 2  │被告陳金灶    │8分之1          │8分之1              │              │
├──┼───────┼────────┼──────────┼───────┤
│ 3  │被告陳金章    │8分之1          │8分之1              │              │
├──┼───────┼────────┼──────────┼───────┤
│ 4  │被告陳郭秋蘭  │4分之1          │4分之1              │              │
├──┼───────┼────────┼──────────┼───────┤
│ 5  │被告陳銘志    │8分之1          │8分之1              │              │
├──┼───────┼────────┼──────────┼───────┤
│ 6  │被告陳振盛即陳│16分之1         │16分之1             │原共有人陳金本│
│    │金本之承受訴訟│                │                    │（99.7.14辦理 │
│    │人            │                │                    │分割繼承登記）│
├──┼───────┼────────┼──────────┼───────┤
│ 7  │被告陳玉雲（由│16分之1         │16分之1             │原共有人陳金本│
│    │陳振盛之應有部│                │                    │，嗣由被告陳振│
│    │分移轉登記16分│                │                    │盛繼承後贈與而│
│    │之1）         │                │                    │為共有人（99. │
│    │              │                │                    │9.29登記完畢）│
│    │              │                │                    │              │
└──┴───────┴────────┴──────────┴───────┘
附表二：
┌──┬──────┬──────────┬─────────────────┐
│編號│應受補償人  │裕成不動產估價師事務│原告陳樂璿應給付被告之補償金額：【│
│    │            │所估價報告書分割後土│計算式：裕成不動產估價師事務所估價│
│    │            │地減少價額（新臺幣：│報告書計算分割後土地減少價額2.25│
│    │            │元，元以下四捨五入）│（新臺幣：元，元以下四捨五入）】  │
├──┼──────┼──────────┼─────────────────┤
│ 1  │被告陳金灶  │            14,891元│     14,8912.25＝33,505元       │
│    │            │                    │                                  │
├──┼──────┼──────────┼─────────────────┤
│ 2  │被告陳金章  │            14,891元│     14,8912.25＝33,505元       │
├──┼──────┼──────────┼─────────────────┤
│ 3  │被告陳郭秋蘭│            29,780元│     29,7802.25＝67,005元       │
├──┼──────┼──────────┼─────────────────┤
│ 4  │被告陳銘志  │            14,891元│     14,8912.25＝33,505元       │
├──┼──────┼──────────┼─────────────────┤
│ 5  │被告陳振盛  │             7,446元│      7,4462.25＝16,753元       │
├──┼──────┼──────────┼─────────────────┤
│ 6  │被告陳玉雲  │             7,446元│      7,4462.25＝16,753元       │
└──┴──────┴──────────┴─────────────────┘